臺灣士林地方法院民事判決
110年度小上字第53號
上  訴  人  王良君  
訴訟代理人  王良正  
            謝孟馨律師（言詞辯論終結後終止委任）
上一人
複代理人    黃宗哲律師（言詞辯論終結後終止委任）
被上訴人    華南產物保險股份有限公司
法定代理人  陳文智  
訴訟代理人  蔡明軒  
複代理人    管禮    
            林鼎鈞  
上列當事人間請求損害賠償事件，上訴人對於民國110 年1 月7 
日本院內湖簡易庭109 年度湖小字第1892號第一審判決提起上訴
，本院於110年12月30日言詞辯論終結，判決如下：
    主  文
上訴駁回。
第二審訴訟費用新臺幣1,500元由上訴人負擔。    
    事實及理由
壹、程序方面：
一、對於小額程序第一審判決之上訴，非以其違背法令為理由，
    不得為之；上訴狀內應記載上訴理由，表明原判決所違背之
    法令及其具體內容，並表明依訴訟資料可認為原判決有違背
    法令之具體事實，民事訴訟法第436 條之24第2 項、第436
    條之25定有明文。上訴人上訴理由已表明原審法院未當庭勘
    驗行車紀錄器錄影檔案，並給予當事人陳述意見之機會，其
    事後依職權自行勘驗而作為判決之基礎，已違民事訴訟法第
    288條規定等語（本院卷第28至32頁）。堪認已具體指摘原
    審判決違背法令之內容及事實，揆諸前揭規定，其上訴自屬
    合法，先予敘明。
二、上訴人經合法通知，未於言詞辯論期日到場，核無民事訴訟
    法第386條所列各款情形，爰依被上訴人之聲請，由其一造
    辯論而為判決。 
貳、實體方面：
一、被上訴人於原審起訴主張：上訴人於民國108 年8 月7 日8
    時20分許，騎乘車牌號碼000-000 號普通重型機車（下稱系
    爭機車），行經臺北市○○區○○路00號附近時（下稱系爭地點
    ），因未依道路交通安全規則第94條第3項規定保持行車安
    全間隔，與由伊承保乙式車體險、訴外人簡雪玲駕駛所有車
    牌號碼000-0000自用小客車（下稱系爭汽車）發生碰撞，致
    系爭汽車受損，伊業依保險契約，賠付簡雪玲系爭汽車修復
    費新臺幣（下同）16,454元（工資3,150 元、塗裝13,304元
    ），爰依侵權行為及保險代位法律關係，請求上訴人給付16
    ,454元本息等語。
二、上訴人上訴意旨略以：伊騎乘系爭機車行經系爭地點時，雖
    有聽到車輛發出喇叭聲，惟無從確認是否為系爭汽車發出，
    伊不知何處發生碰撞，系爭機車亦未倒地，伊已於原審抗辯
    未與系爭汽車發生碰撞，無法認定伊就碰撞事故之發生存有
    過失，故被上訴人自應就該待證事實負舉證責任。而原審判
    決雖記載經勘驗簡雪玲所提供行車記錄器錄影檔案（下稱系
    爭錄影檔），認上訴人確未保持安全距離而擦撞系爭汽車，
    惟被上訴人未善盡舉證責任，事先提供系爭錄影檔複本予上
    訴人，原審法院復未當庭勘驗系爭錄影檔並給予上訴人陳述
    意見之機會，即作為判決基礎，致生突襲性裁判之結果，程
    序核有重大瑕疵，應依法廢棄並發回原審，以保障上訴人審
    級利益。另被上訴人提出之保險估價單非正式會計憑證，應
    不得作為認定簡雪玲確實受有被上訴人所主張金額損害之證
    據。況原審判決僅記載系爭汽車修繕項目為鈑金工資與烤漆
    費用，竟連該車右前鋁圈修理費用亦命伊一併給付。為此，
    原審判決之訴訟程序存有重大瑕疵，認事用法亦有諸多違誤
    等語，資為抗辯。
三、原審判決：
(一)上訴人應給付被上訴人16,454元，及自109 年12月3 日起至
    清償日止，按週年利率5 ％計算之利息。
(二)本判決得假執行。
    上訴人不服，提起上訴，並聲明：
(一)原判決廢棄。
(二)被上訴人第一審之訴駁回。
    被上訴人答辯聲明：上訴駁回。
四、兩造不爭執事項（本院卷第80頁，並由本院依卷證資料酌為
    文字調整）：
(一)108 年8 月7 日上午8 時20分許，於系爭地點，簡雪玲駕駛
    系爭汽車行駛於內側車道，上訴人則騎乘系爭機車，於系爭
    汽車與位於外側車道之第三人車牌號碼00-0000 汽車（下稱
    系爭第三人汽車）間穿越超車。
(二)系爭汽車有向被上訴人投保乙式車體險，因系爭事故，被上
    訴人理賠簡雪玲系爭汽車修繕費用16,454元（工資3,150 元
    、塗裝13,304元，無更換零件費用，明細如原審卷第17頁保
    險估價單，支付證明如原審卷第19頁電子發票證明聯）。
五、茲就兩造協議簡化之爭點（本院卷第80、81頁）及本院判斷
    ，析述如下：
(一)按應適用通常訴訟程序或簡易訴訟程序事件，而第一審法院
    行小額程序者，第二審法院得廢棄原判決，將該事件發回原
    法院。民事訴訟法第436條之26第1項本文固有明文，惟上訴
    人所指原審訴訟程序之重大瑕疵，並非上開規定所指情形。
    而同法第451條第1項「第一審之訴訟程序有重大之瑕疵者，
    第二審法院得廢棄原判決，而將該事件發回原法院。但以因
    維持審級制度認為必要時為限」之規定，依同法第436條之3
    2第2項規定，於小額程序並無準用，故小額程序之上訴法院
    僅得依同法第436條之32第2項準用第444、449、450條規定
    為上訴不合法之裁定或有、無理由之判決，而無從將該事件
    發回原審法院。是上訴人以原審未當庭勘驗系爭錄檔並給予
    其陳述意見之機會，卻採為判決之基礎，訴訟程序有重大瑕
    疵為由，請求發回原法院，與法不合，核先說明。
(二)按因故意或過失，不法侵害他人之權利者，負損害賠償責任
    。汽車、機車或其他非依軌道行駛之動力車輛，在使用中加
    損害於他人者，駕駛人應賠償因此所生之損害。被保險人因
    保險人應負保險責任之損失發生，而對於第三人有損失賠償
    請求權者，保險人得於給付賠償金額後，代位行使被保險人
    對於第三人之請求權；但其所請求之數額，以不逾賠償金額
    為限。民法第184條第1項前段、第191條之2本文、保險法第
    53條第1項，分別定有明文。復按汽、機車行駛時，駕駛人
    應注意車前狀況及兩車並行之間隔，並隨時採取必要之安全
    措施，不得在道路上蛇行，或以其他危險方式駕車，為道路
    交通安全規則第2條第1款、第94條第3項所規定。
(三)經查，本院於110年11月5日準備程序期日以影音播放軟體之
    正常角度及360度播放功能，會同兩造當庭勘驗系爭錄影檔
    ，勘驗結果為：於系爭地點，系爭汽車原行駛於內側車道在
    後，系爭第三人汽車行駛於外側車道在前，兩車均在各自內
    、外側車道上往前行駛，系爭汽車車速比系爭第三人汽車車
    速略快，當系爭汽車車頭經過系爭第三人汽車車尾後，於兩
    車並行中，兩車間距即約一輛機車可通過之距離，此時系爭
    汽車右側後視鏡約在系爭第三人汽車左後車門處，系爭機車
    即自後方（約行駛在內、外側車道之分隔線上）由兩車中間
    穿越，先是超越系爭汽車右邊後視鏡，直到欲超越系爭第三
    人汽車左邊後視鏡時，似為避免碰撞系爭第三人汽車左後視
    鏡，車身略微往左傾斜，此時系爭機車左後方即與系爭汽車
    右前方發生明顯碰撞，系爭機車並因碰撞往右晃動，上訴人
    身體則因慣性往左傾斜，接下來系爭機車並未停下而是繼續
    往前行駛，超越系爭汽車，上訴人行駛中並兩次回頭察看其
    機車碰撞之處，而上開碰撞過程中，並無明顯看到系爭汽車
    在其內側車道行駛中有往右側偏移之情形，此有勘驗筆錄（
    本院卷第79頁）及系爭錄影檔截圖（本院卷第108至123頁）
    在卷可稽。可見，上訴人在系爭汽車、系爭第三人汽車並行
    且間距僅約一輛機車可通過之寬度、未能與兩汽車保持安全
    間隔之情形下，猶然選擇由其間冒險穿越而超車，致擦撞系
    爭汽車，上訴人顯然違反道路交通安全規則第94條第3項規
    定，核有過失。上訴人雖另辯稱係系爭汽車突然右偏導致碰
    撞等語（本院卷第42頁），惟系爭汽車相對系爭機車而言，
    係屬前車，且系爭汽車持續行駛於內側車道，並無突然右偏
    情形，業經前揭勘驗確認，難認有何過失。是上訴人就其碰
    撞系爭汽車所生損害，應負全部過失之損害賠償責任，勘以
    認定。
(四)又觀臺北市政府警察局內湖分局於碰撞事故當日晚間21時許
    所拍攝之彩色車損照片，系爭汽車右側前輪鋁圈、右前車門
    ，及系爭機車左側汽缸、左側車身，均有明顯擦痕（本院卷
    第150、151頁，即原審卷第40、41頁之黑白影印照片）。而
    系爭汽車擦痕部分之高度，與系爭機車擦痕部分之高度大致
    相符，且系爭機車係在超越系爭汽車右邊後視鏡後，方發生
    擦撞，業如前述，亦與上開照片之系爭汽車擦痕位置相符。
    況且，警方拍攝照片時，僅距離碰撞時間數小時，要在此數
    小時間，因其他碰撞事故造成相同位置之擦痕，幾無可能。
    是堪認系爭汽車右側前輪鋁圈、右前車門之擦痕，均係上訴
    人擦撞導致。
(五)對照被上訴人補充提出於系爭汽車至維修廠（新凱汽車保養
    廠）維修時所拍攝之車損照片（本院卷第68頁），與前開警
    方拍攝照片吻合，且觀系爭汽車之維修項目，即為右前鋁圈
    之修理、拆裝工資及右前車門之烤漆、塗裝費用，有新凱汽
    車保養廠蓋章確認之保險估價單可稽（原審卷第17頁），與
    系爭汽車前揭所受損害相符，堪認系爭汽車修繕費用16,454
    元（工資合計3,150 元、塗裝合計13,304元），均係為修繕
    上訴人所造成損害之費用。加以上開修繕費用並無更換新零
    件等材料費用，為兩造所不爭執（見前揭四、(二)），自無
    扣除折舊之問題，是上訴人自應賠償被上訴人16,454元。
六、綜上所述，被上訴人依侵權行為及保險代位法律關係，請求
    上訴人給付16,454元及自起訴狀繕本送達翌日即109 年12月
    3日（原審卷第53頁）起算之法定遲延利息，為有理由，應
    予准許。原審為上訴人敗訴判決，並依職權為假執行之宣告
    ，核無違誤，上訴意旨指摘原判決不當，求予廢棄，為無理
    由，應予駁回。
七、本件事證已臻明確，兩造其餘攻擊或防禦方法及所用之證據
    ，經本院斟酌後，認為均不足以影響本判決之結果，爰不逐
    一論列。
八、據上論結，本件上訴為無理由，依民事訴訟法第385條第1項
    、第436 條之32第1 、2 項、第436條之19第1 項、第449 
    條第1 項、第78條，判決如主文。
中　　華　　民　　國　 111　　年　　1 　　月　　20　　日
                  民事第四庭審判長法  官  黃欣怡
                  
                                  法  官  絲鈺雲
                                  
                                  法  官  劉家昆
以上正本係照原本作成。
本件判決不得上訴。
中　　華　　民　　國　　111 　年　　1 　　月　　20　　日
                                  書記官  黃湘美